臺灣高等法院刑事判決　　　　　　　　99年度上訴字第4487號
上　訴　人　臺灣板橋地方法院檢察署檢察官
被　　　告　許子健
上列上訴人因被告毒品危害防制條例等案件，不服臺灣板橋地方
法院99年度訴字第660號，中華民國99年11月10日第一審判決（
起訴案號：臺灣板橋地方法院檢察署98年度偵字第30016號），
提起上訴，本院判決如下：
    主  文
上訴駁回。
    理  由
一、公訴意旨略以：被告許子健明知海洛因係毒品危害防制條例
    第2 條第1 項所規範之第一級毒品，非經許可，不得擅自轉
    讓，竟基於轉讓第一級毒品之犯意，先後於民國98年3 月3
    日12時、98年3 月7 日12時、98年3 月12日12時許，在臺北
    市○○街環河市場內，分別轉讓第一級毒品海洛因1 小包予
    白文國，作為被告向白文國借用車號7270-EB 號自用小客車
    之代價。嗣於98年3 月14日17時許，被告駕駛上開自用小客
    車，行經臺北縣三重市○○路與集成路口時，為埋伏在該路
    口附近之警員林友智、劉家次查獲，警員劉家次適將警車斜
    停於被告駕駛之上開車輛前時，詎被告為脫免逮捕，竟基於
    妨害公務之犯意，朝警車處猛踩油門企圖衝撞，以此方式施
    強暴行為，妨害警員林友智、劉家次依法執行職務，被告旋
    即倒車逃逸，因認被告涉犯毒品危害防制條例第8 條第1 項
    之轉讓第一級毒品、刑法第135 條第1 項之妨害公務執行罪
    嫌等語。
二、按犯罪事實應依證據認定之，無證據不得認定犯罪事實；又
    不能證明被告犯罪者，應諭知無罪之判決，刑事訴訟法第15
    4 條第2 項及第301 條第1 項分別定有明文。又認定不利被
    告之事實，須依積極證據，苟積極證據不足為不利於被告事
    實之認定時，即應為有利於被告之認定，更不必有何有利之
    證據；而所謂「積極證據足以為不利被告事實之認定」，係
    指據為訴訟上證明之全盤證據資料，在客觀上已達於通常一
    般之人均不致於有所懷疑，而得確信被告確曾犯罪之程度，
    若未達此一程度，而有合理懷疑之存在時，即無從為有罪之
    認定，最高法院30年上字第816 號、76年臺上字4986號分別
    著有判例可資參照。再者，檢察官對於起訴之犯罪事實，仍
    應負提出證據及說服之實質舉證責任。倘其所提出之證據，
    不足為被告有罪之積極證明，或其指出證明之方法，無從說
    服法院以形成被告有罪之心證，基於無罪推定之原則，自應
    為被告無罪判決之諭知（最高法院92年度臺上字第128 號判
    例參照）。又轉讓毒品之轉讓人與受轉讓人具有對向共犯之
    關係，有關於轉讓人是否涉犯轉讓毒品罪，不得以共犯即受
    轉讓人之自白，作為唯一之證據，仍須調查其他必要證據之
    見解（最高法院94年度臺上字第7092號，95年度臺上字第38
    06號判決意旨參照）。
三、證據能力：被告對後引證據，均不爭執（本院卷第41頁），
    且觀其製作取得之情形，亦無違法或不當之狀況，依刑事訴
    訟法第159條之5規定，均有證據能力，合予敘明。
四、公訴人認被告涉有轉讓第一級毒品與妨害公務執行罪嫌，主
    要係以白文國、警員林友智之證詞，偵查報告（起訴書誤載
    為職務報告）、顯場光碟等為據。訊據被告固不否認向證人
    白文國借用車號7270-EB號自用小客車，以及於上揭時、地
    ，遭遇警員查緝，駕駛上開自用小客車逃逸等情，惟堅詞否
    認有3次轉讓第一級毒品以及妨害公務執行之犯行，辯稱：
    伊從未無償轉讓第一級毒品海洛因與白文國，因伊與白文國
    均因案遭通緝，伊遭警查緝，而使白文國身分曝光，白文國
    可能因此對伊有所埋怨而指稱伊曾無償提供第一級毒品海洛
    因。至於98年3月14日17時許，在臺北縣三重市○○路與集
    成路口，遭警查緝時，並未駕車衝撞前方的警車，而是緊急
    倒車逃逸，並未對查緝警員施以強暴、脅迫行為等語。經查
    ：
（一）有關現場光碟片，經原審及本院勘驗結果，顯示駕駛巡邏
      車之警員發現被告駕駛之上開自用小客車後，迴轉至被告
      前方，被告隨即倒車逃逸，並未拍攝到任何有關於被告駕
      駛上開自用小客車朝警車方向前進行駛等情，有勘驗筆錄
      及翻拍照片在卷可佐（原審卷(一)第55-59頁，第61頁反面
      ，本院卷第51頁背面），固足證明被告發現警察到場時，
      曾倒車逃逸等情，惟不能證明被告確有駕車衝撞警車或曾
      試圖駕車衝撞警車之行為。
（二）證人即查緝被告之警員林友智於偵訊固稱：我當時人在車
      裡搖下車窗揮手表示要他下，但是他就踩油門往我們的方
      向前衝一下，但是並沒有撞到我們的車，我嚇一跳就趕緊
      回到車上，就在車上開了兩槍阻止，我開槍原因是我認為
      他接下來可能會有逃逸或衝撞我們的動作，當時時間很短
      ，我沒辦法研判很清楚等語（偵卷第47頁），似指被告企
      圖衝撞，惟亦稱是其個人研判，實情如何，不無模糊之處
      ，而於原審則稱：下車時，距離被告車子，5公尺左右，
      被告車子向前，我也不確定被告是要衝撞我，他車子向前
      ，我人就慌了，不知道他要逃跑還是撞我，當時被告車子
      輪胎還沒有走動，只是車子往前動的動作，我就看到被告
      的車子有向前動的動作，但沒有看到被告前進的狀況，因
      為我馬上就回警車等語（原審卷(二)第46頁反面至第47 頁
      ），顯然所指之被告車子往前衝、動，當係指被告駕駛之
      車輛晃動跡象，否則豈有車輛移動，而輪胎未動之情形？
      衡情，當此之時，情狀緊急，證人林友智被迫速作反應，
      於被告逃逸或衝撞間，作一判斷抉擇，而其雖為衝撞之判
      斷，然實際則是被告駕車逃逸，惟此無非個人意見判斷，
      因此，尚難以其於緊急間之判斷：被告企圖衝撞。遽為不
      利被告之認定，何況，事後證明其判斷有誤。從而，公訴
      人以之為不利被告之依據，尚有誤會。
（三）警備隊隊長劉家次製作之偵查調查報告固載：許嫌為脫逃
      而急速朝林員方向衝撞等語（偵卷第17頁），然如前所述
      ，現場錄影光碟並無此場景，且證人林友智所指亦僅：車
      子動一下，輪胎未動等語，是上開報告與之不符，自難遽
      採。而證人即製作上開偵查報告之員警劉家次証稱：被告
      看到我們後，就倒車，就加速沿路橫衝直撞，被告朝我們
      方向，但主要他是要逃逸。但員警如果沒注意會被他衝撞
      。被告停車狀態要加足馬力，當時可能是N檔，引擎聲音
      很大，第一次沒入檔，第二次才跑掉。當時林友智在場，
      說如果第一次入檔，就被他撞了等語（本院卷第51頁），
      固指員警林友智會被衝撞，然如前所述，證人林友智並未
      遭受衝撞，且稱：輪胎未動等語，是證人劉家次此部份所
      述，已屬傳聞，且與來源者之說法不符，自難採取。
（四）有關被告涉犯轉讓第一級毒品海洛因部分：證人白文國於
      警詢及偵訊固證稱：被告曾於98年3月3日12時、98年3月7
      日12時、98年3月12日12時許，在臺北市○○街環河市場
      內，分別轉讓第一級毒品海洛因與伊等語（偵卷第15頁、
      第50頁），然於原審則否認有此情事（原審卷二第64-6 6
      頁），說詞反覆，尚難遽信，何況，證人白文國証稱：98
      年2，3月間與被告同住中和等語（同上卷第66頁），而其
      警偵所指轉讓獨毒品地點，卻是臺北市○○街環河市場。
      衡情，毒品為警查緝甚嚴，斯時，證人白文國既與被告同
      住，則其二人轉讓毒品，豈會捨較安全之同居地點，而於
      較危險之公共場合為之？是其警偵訊所述，顯有瑕疵可指
      ，又為其所推翻，且無佐證，自難採為不利被告之依據。
綜上，公訴人所舉證據，尚有合理懷疑空間，不能形成被告有罪
之積極心證，此外，查無何積極確切證據足證被告有轉讓第一級
毒品及妨害公務罪嫌，依上開說明，應為無罪之諭知。
五、原審同此認定，諭知被告無罪，核無不合。檢察官上訴，未
    提新事証，猶對原證據為爭執，難認有理由，應予駁回。
據上論斷，應依刑事訴訟法第368條，判決如主文。
本案經檢察官邱美育到庭執行職務。
中    華    民    國   100    年    1     月    28    日
                  刑事第二十一庭審判長法  官  周政達
                                      法  官  趙文卿
                                      法  官  許永煌
以上正本證明與原本無異。
轉讓毒品部分如不服本判決，應於收受送達後10日內向本院提出
上訴書狀，其未敘述上訴之理由者並得於提起上訴後10日內向本
院補提理由書（均須按他造當事人之人數附繕本）「切勿逕送上
級法院」。
其餘不得上訴。
                                      書記官  吳鎮鑫
中    華    民    國   100    年    1     月    28    日